臺灣桃園地方法院刑事裁定
111年度聲判字第79號
聲  請  人  
即  告訴人  陳富美
            翁佳吟
            翁士恆
共      同
代  理  人  李志聖律師
被      告  林阿連


上列聲請人因告訴被告背信案件，不服臺灣高等檢察署檢察長駁
回再議之處分（111年度上聲議字第8000號，原不起訴處分案號
：111年度偵字第6022號），聲請交付審判，本院裁定如下：
    主  文
聲請駁回。
    理  由
一、聲請意旨詳如卷附刑事聲請交付審判狀所載。
二、按刑事訴訟法第258條之1規定告訴人得向法院聲請交付審判
    ，係新增對於「檢察官不起訴或緩起訴裁量權」制衡之一種
    外部監督機制，法院僅就檢察官所為不起訴或緩起訴之處分
    是否正確加以審查，以防止檢察機關濫權，依此立法精神，
    同法第258條之3第3項規定法院審查聲請交付審判案件時「
    得為必要之調查」，其調查證據之範圍，自應以偵查中曾顯
    現之證據為限；而同法第260條對於不起訴處分已確定或緩
    起訴處分期滿未經撤銷者得再行起訴之規定，其立法理由說
    明該條所謂不起訴處分已確定者，包括「聲請法院交付審判
    復經駁回者」之情形在內，是前述「得為必要之調查」，其
    調查證據範圍，更應以偵查中曾顯現之證據為限，不得就告
    訴人新提出之證據再為調查，亦不得蒐集偵查卷以外之證據
    ，否則，將與刑事訴訟法第260條之再行起訴規定，混淆不
    清，亦將使法院兼任檢察官而有回復「糾問制度」之虞。且
    法院裁定交付審判，即如同檢察官提起公訴使案件進入審判
    程序，是法院裁定交付審判之前提，必須偵查卷內所存證據
    已符合刑事訴訟法第251條第1項規定「足認被告有犯罪嫌疑
    」之檢察官應提起公訴之情形，亦即該案件已經跨越起訴門
    檻，否則，縱或法院對於檢察官所認定之基礎事實有不同判
    斷，但如該案件仍須另行蒐證、偵查始能判斷應否交付審判
    者，因交付審判審查制度並無如同再議救濟制度得為發回原
    檢察官續行偵查之設計，法院仍應依同法第258條之3第2項
    前段規定，以聲請無理由裁定駁回。
三、查聲請人以刑事聲請交付審判狀所載情詞聲請交付審判，核
    其所指，均業據原檢察官於不起訴處分及臺灣高等檢察署檢
    察長於再議駁回時指駁，且所述之理由確已針對聲請人指訴
    被告涉犯之罪名為何不成立部分，為法律上之判斷。而本院
    審酌上開檢察官論斷之理由，亦未明顯有違反論理法則或經
    驗法則之情事。復補充：
　㈠按借名登記之契約，其成立側重於借名者與出名者間之信任
    關係，性質與委任關係類似，應類推適用民法第550條規定
    ，除契約另有訂定或因契約事務之性質不能消滅者，因當事
    人一方死亡而消滅。此際借名者或其繼承人自可依借名契約
    消滅後之借名標的物返還請求權請求出名者或其繼承人返還
    該標的物，如該標的物因可歸責於債務人之事由，致給付不
    能者，借名人得依民法第226條第1項之規定請求賠償損害（
    最高法院104年度台上字第1399號民事判決意旨參照）。次
    按借名契約之訂立，依其性質，固以當事人間之信任為基礎
    ，而得類推適用民法第550條前段之規定，因當事人一方之
    死亡而消滅，惟依同條但書規定以觀，借名登記契約因其事
    務之性質，不能消滅者，自不在此限。又私有農地所有權之
    移轉，其承受人以能自耕者為限，並不得移轉為共有。但因
    繼承而移轉者，得為共有，民國89年1月26日修正前土地法
    第30條定有明文。
　㈡查聲請人一再主張翁憲昭（聲請人之被繼承人）與被告林阿
    連間就系爭土地（地號詳卷）有借名登記關係存在，並以卷
    附黃文生所出具之聲明書、不動產買賣契約書（見他字卷第
    27、29頁）及證人黃文生、陳春結、張進益於臺灣高等法院
    105年度上更㈠字第112號民事案件審理時之證述（見他字卷
    第71至75頁、上聲議字卷第16至20頁）等證以佐其說。觀諸
    上開聲明書、不動產買賣契約書及證人之證詞，可知翁憲昭
    於62年間向黃文生購買系爭土地係經由被告介紹，惟翁憲昭
    當時無自耕農身分，受修正前土地法第30條規定之限制而無
    法移轉登記所有，遂協議先將系爭土地登記至被告名下，俟
    日後法律允許再行建屋登記，則該法律關係自可評價為借名
    登記契約。而借名登記契約依前開說明，其成立側重於借名
    者與出名者間之信任關係，性質與委任關係類似，應類推適
    用民法第550條規定，除契約另有訂定或因契約事務之性質
    不能消滅者，因當事人一方死亡而消滅。是於翁憲昭死亡後
    ，原則上該借名登記契約即應消滅，然倘若其繼承人即聲請
    人仍受上開土地法規定而有所有權移轉上之限制，似應例外
    認該借名登記契約有因其事務性質不能消滅之情形。惟我國
    因放寬農地農有政策之執行，於89年1月26日已將上開土地
    法有關農地移轉承受人資格及身分限制之相關規定予以刪除
    ，是翁憲昭於89年5月28日死亡時（見111偵6022卷第9頁個
    人基本資料查詢結果），已無上開限制，則能否仍認系爭借
    名登記契約不因翁憲昭死亡而消滅，恐有疑義。又遍查全卷
    ，亦未見相關當事人間就此等借名登記之委任關係有特別約
    定於一方死亡後不自動消滅之情形。準此，本案尚無積極證
    據足認被告該當刑法第342條第1項背信罪中「為他人處理事
    務」之要件，被告縱有拒絕辦理移轉登記之情事，亦不能逕
    以該罪相繩。
  ㈢另聲請交付審判意旨指摘檢察官並未訊問被告及為其他調查
    云云，因交付審判制度並非偵查作為之延伸，聲請人上開主
    張既屬原偵查卷證以外之蒐證作為，依前揭說明，本院亦無
    從逕予發動偵查作為。且交付審判之准許即如同提起公訴進
    入審判程序，本件聲請人所請求調查事項，從表面審查，本
    院認為仍不足以動搖原處分書所作不起訴之判斷，依目前偵
    查卷所存之現有證據資料判斷本件被告所涉罪嫌，尚不足以
    跨過起訴之門檻。是揆諸上開說明，原檢察官及臺灣高等檢
    察署檢察長，以被告犯罪嫌疑尚有不足，而為不起訴處分及
    駁回再議之聲請，經核於法並無不合，本件交付審判之聲請
    為無理由，應予駁回。
四、依刑事訴訟法第258條之3第2項前段，裁定如主文。
中    華    民    國   111    年    11    月     18   日
                  刑事第五庭  審判長法  官  呂世文
                                    法  官  孫立婷
                                    法  官  陳郁融
以上正本證明與原本無異。
不得抗告。
　　　　　　　　　　　　　　　      書記官　李玉華
中　　華　　民　　國　　111 　年　　11　　月　　18　　日